【裁判字號】    96,訴,1058
【裁判日期】    970331
【裁判案由】    分割共有物
【裁判全文】
臺灣桃園地方法院民事判決              96年度訴字第1058號
原      告  ｎ○○○
訴訟代理人  謝新平律師
被      告  甲丙○
            ｓ○○
            甲乙○
            ｒ○○
            ｏ○○
            ｄ○○
            Ｌ○○
            宙○○
            甲壬○
            ｊ○○
            Ｉ○○
            Ｆ○○
            Ｊ○○
            Ｕ○○
            Ｗ○○
            Ｈ○○
            Ｇ○○
            Ｘ○○
            Ｔ○○
            Ｚ○○
            Ｖ○○
            Ｙ○○
            魏乘炟
            天○○
            魏延儒
            地○○
            ｅ○○
            宇○○
            ｕ○○
            ｔ○○
            ｘ○○
            Ｍ○○
            ｖ○○
            ｗ○○
            ｑ○○
            Ｅ○○
            ｇ○○
            ｈ○○
            Ｆ○○
            ｉ○○
            甲癸○
            甲己○
            午○○
            ｚ○○
            ｍ○○
            Ｂ○○
            Ｋ○○
            ｆ○○
            魏延權
            ｃ○○
            魏佩如
            巳○○
            甲子○
            ｐ○○
            辰○○○
            甲戊○
            戊○○○
            戌○○○
            申○○○
            乙○○
            丙○○
            劉鐘秀英
            未○○
            庚○○
            寅○○○
            癸○○
            丑○○
            丁○○
            辛○○
            子○○
            酉○○
            己○○
上列當事人間請求分割共有物事件，本院判決如下：
    主  文
原告之訴駁回。
訴訟費用由原告負擔。
    事  實
甲、原告方面:
一、聲明：
  (一)原告與被告Ｉ○○、Ｆ○○、Ｊ○○、Ｕ○○、ｏ○○、Ｗ
    ○○、Ｈ○○、Ｇ○○、Ｘ○○、Ｔ○○、天○○、Ｃ○○
    、地○○、ｅ○○、Ｖ○○、Ｙ○○、ａ○○共有坐落桃園
    縣平鎮市○○段東勢小段49-11 地號准予原物分割，分割方
    案如起訴狀附圖及附表所示方法分割；同小段47-3地號，請
    准予變賣，並將價金按如起訴狀附表所示各共有人土地持分
    面積分配予各共有人。
  (二)原告與被告甲丁○、甲丙○、ｓ○○、甲乙○、ｒ○○、ｏ
    ○○、魏波妹、Ｌ○○、宙○○、甲壬○、ｊ○○、Ｉ○○
    、Ｆ○○、Ｊ○○、Ｕ○○、Ｗ○○、Ｈ○○、Ｇ○○、Ｘ
    ○○、Ｔ○○、Ｚ○○、Ｖ○○、Ｙ○○、ａ○○，宇○○
    、ｕ○○、ｔ○○、ｘ○○、Ｍ○○、ｖ○○、ｗ○○、ｑ
    ○○、Ｅ○○、ｇ○○、ｈ○○、Ｆ○○、ｉ○○、甲癸○
    、甲己○、午○○、ｚ○○、ｍ○○、Ｂ○○、Ｋ○○、ｆ
    ○○、Ｄ○○、ｃ○○、ｂ○○、巳○○、甲子○、ｐ○○
    、辰○○○、甲戊○、戊○○○、戌○○○、申○○○、乙
    ○○、丙○○、亥○○○、未○○共有坐落桃園縣大溪鎮○
    ○段南興小段696 、697 、705 、706 地號土地，請准予變
    賣，並將價金按如起訴狀附表所示各共有人土地持分面積分
    配予各共有人。
  (三)原告與被告ｏ○○、Ｉ○○、Ｆ○○、Ｊ○○、Ｕ○○、Ｗ
    ○○、Ｈ○○、Ｇ○○、Ｘ○○、Ｔ○○、Ｚ○○、Ｖ○○
    、Ｙ○○、ａ○○、Ｍ○○、Ｅ○○、ｇ○○、ｈ○○、Ｆ
    ○○、ｉ○○、甲癸○、甲己○、庚○○、寅○○○、癸○
    ○、丑○○、丁○○、辛○○、子○○、酉○○、己○○共
    有坐落桃園縣龍潭鄉○○○段503 、503-1 、503-2 、503-
    3 、503-4 地號土地，請准予變賣，並將價金按如起訴狀附
    表所示各共有人土地持分面積分配予各共有人。
二、陳述：緣坐落桃園縣平鎮市○○段東勢小段49-11 、47-3地
    號；大溪鎮○○段南興小段696 、697 、705 、706 地號；
    龍潭鄉○○○段503 、503-1 、503-2 、503-3 、503-4 地
    號土地（下稱系爭土地）為兩造所共有，其中系爭49-11 地
    號土地，共有人間曾在民國94年1 月29日訂立土地分管協議
    書，約定按各分管協議之部分獨立使用收益，今因部分共有
    人死亡，且無約定不得分割之情事，爰依法訴請按如起訴狀
    附圖及附表所示方法分割。另系爭47-3地號土地，因共有人
    甚多，又屬道路地分割無實益，故訴請准予變賣，並將價金
    按各共有人土地持分比例分給各共有人。又系爭696 、697
    、705 、706 、503 、503-1 、503-2 、503-3 、503-4 地
    號土地，雖依農發條例第16條第3 款、第4 款規定，共有農
    地得分割為單獨所有，惟系爭土地共有人數眾多，且共有人
    間關係繁雜，如按原物分割將造成畸零地無法充分利用耕作
    ，故同訴請准予變賣，並將價金按各共有人土地持分比例分
    給各共有人。為此，爰依民法第823 條、第824 條之規定，
    提起本件訴訟。
三、證據：提出土地登記謄本、土地所有權狀、土地分管協議書
    、地籍圖、戶籍謄本、子孫繼承系統表、共有土地合併分割
    協議書、地籍圖協議分割委託書、分割同意書、切結書、共
    有土地合併分割委託書、出讓土地協議書、讓渡書等件為證
    。
乙、被告方面：本件未經言詞辯論，故無被告方面之陳述。
    理  由
一、按原告之訴，依其所述之事實，在法律上顯無理由者，法院
    得不經言詞辯論，逕以判決駁回之，民事訴訟法第249 條第
    2 項定有明文。次按共有物之分割，於共有人全體有法律上
    之利害關係，須共有人全體始得為之，故請求分割共有物之
    訴，屬於民事訴訟法第56條第1 項所稱訴訟標的對於共同訴
    訟之各人必須合一確定者，最高法院28年上字第2199號及同
    院42年台上字第318 號著判例可資遵循；是分割共有物之訴
    ，自須共有人全體參與訴訟，即共同訴訟人必須數人一同起
    訴或被訴，其當事人之適格始無欠缺，如有當事人不適格之
    情形，法院即不得對之為實體上之裁判。又關於當事人適格
    與否，為法院應依職權調查之事項，無論訴訟進行程度如何
    ，均應隨時依職權調查之，最高法院85年度台上第905 號判
    決意旨可資參照。
二、經查，本件原告係於96年5 月18日向本院起訴請求請求本件
    分割共有物，惟系爭土地除共有人之一即被告Ｎ○○、ｌ○
    ○、甲○○死亡日期不明外，餘被告卯○○、甲丁○、玄○
    ○、Ｏ○○、ｙ○○、ｋ○○、Ｐ○○、Ｑ○○、Ｒ○○、
    Ｓ○、甲丑○、黃○○、甲庚○、Ａ○○、甲辛○、甲甲○
    、魏肇壎及壬○○則分別早於本件起訴前之75年4 月13日、
    38年1 月25日、41年11月11日、33年10月26日、83年12月25
    日、81年5 月27日、46年11月28日、53年4 月21日、52 年1
    月19日、68年10月22日、44年12月4 日、52年9 月24日、69
    年5 月30日、72年1 月29日、44年9 月18日、46年8 月29日
    、82年2 月26日、65年7 月19日死亡，此有戶籍謄本在卷可
    稽，此部分業因欠訴訟成立要件，而經本院裁定駁回在案，
    揆諸上開判例說明，原告以其餘共有人為被告，顯非所有共
    有人一同起訴或被訴，從而，本件原告提起分割共有物之訴
    應認其當事人不適格，依前揭說明，原告之訴在法律上顯無
    理由，不應准許，爰不經言詞辯論，逕為駁回原告之訴。
三、據上論結，原告之訴為無理由，依民事訴訟法249 條第2 項
    、第78條，判決如主文。
中    華    民    國    97    年    3     月    31    日
                  民事第一庭    法  官  范明達
以上正本係照原本作成
如對本判決上訴，須於判決送達後20日內向本院提出上訴狀
中    華    民    國    97    年    3     月    31    日
                                書記官  張豐松


司法院資訊處製作；財團法人民間司法改革基金會備份。
